【裁判字號】    89,交訴,42
【裁判日期】    900323
【裁判案由】    業務過失致死等
【裁判全文】
臺灣新竹地方法院刑事判決                          八十九年度交訴字第四二號
    公  訴  人  臺灣新竹地方法院檢察署檢察官
    被      告  甲○○
右列被告因過失致死案件，經檢察官提起公訴（八十八年度偵字第五八０二號），本
院判決如左：
    主  文
甲○○因過失致人於死，累犯，處有期徒刑肆月，如易科罰金以佰元折算壹日。
    事  實
一、甲○○曾於民國八十三年及八十四年間，各因違反稅捐稽徵法及偽造文書案件，
    經法院分別判處有期徒刑二年、十月，並經合併定執行刑二年六月，於八十六年
    四月十一日（起訴書誤載為同年月二十五日）執行完畢。詎仍不知警惕，明知並
    未考領汽車駕駛執照，仍於八十八年七月十三日凌晨零時十分許，無照駕駛車號
    Ｓ九—一九０九號（起訴書誤載為Ｓ九—一九０八號）自用小客車，沿國道三號
    高速公路由南向北行駛，途經關西段七十九公里九百公尺北向車道處，原應注意
    駕車時車前之狀況，隨時採取必要之安全措施，且當時天候良好，光線為夜間有
    照明，視距亦佳，並無不能注意情事，竟仍疏未注意，適有擔任三津國際有限公
    司（以下簡稱「三津公司」）承包台灣區○道○○○路北區○○○○道三號關西
    段轄區標誌改善工程之領班丙○○（業經本院依業務過失致人於死罪判處罪刑）
    ，為圖趕工，逾越報准之晚間十時施工時限，又未事先做好警戒及安全措施，即
    貿然帶領工人八人於當時在上開路段逕行封閉內側車道施工。甲○○一時煞車不
    及，衝撞正在該內側車道擺設施工圓錐形反光交通錐之工人劉華財，造成劉華財
    頭、胸部鈍挫傷及體腔出血，經送醫後於同日清晨五時四十五分不治死亡。
二、案經國道公路警察局第六警察隊報告及台灣台灣桃園地方法院檢察署呈請台灣高
    等法院檢察署移轉台灣新竹地方法院檢察署檢察官偵查起訴。
    理  由
一、訊據被告王鴻輝坦承於右揭時、地無照駕車撞及工人劉華財致死之事實，核與案
    發時在場之同案被告丙○○、證人曾明坤、黃均茂、林俊雄，及到場處理之警員
    乙○○所陳情節相符，並有道路交通事故調查報告表一紙、事故照片七張、台灣
    桃園地方法院檢察署相驗屍體證明書、驗斷書、勘驗筆錄各一紙、相驗照片二十
    張在卷可稽。被告雖辯稱：當時夜間視線不佳且有薄霧；因施工人員未依安全規
    定施工，始導致伊撞擊劉華財等語。惟查，案發當時天候良好，光線為夜間有照
    明，視距亦佳等情，有道路交通事故調查報告表一紙附卷足憑，是被告所辯視線
    、天候不佳乙節，即屬無據。
二、按汽車駕駛執照為駕駛汽車之許可憑證，被告未經考領汽車駕駛執照，自不得駕
    駛汽車。又汽車行駛時，駕駛人應注意車前狀況，並隨時採取必要之安全措施，
    道路交通安全規則第九十四條第三項定有明文。被告無照駕車在先，復疏未注意
    車前之施工狀況致釀成本件車禍事故，其對於被害人之死亡具有過失甚明，雖同
    案被告丙○○亦有夜間逾時施工、疏未設立警戒及安全措施之過失，然仍無從解
    免被告過失之責。況本件經本院送請台灣省竹苗區車輛行車事故鑑定委員會鑑定
    ，亦認為被告無照駕駛自小客車未注意車前狀況為肇事次因。被告之過失行為與
    被害人之死亡有相當之因果關係殆堪認定。本件事證明確，被告犯行至堪認定。
三、核被告所為係犯刑法第二百七十六條第一項之過失致人於死罪，以其係無駕駛執
    照駕車，因而致被害人死亡，依法應負刑事責任，應依道路交通管理處罰條例第
    八十六條第一項規定加重其刑。次查，被告曾於八十三年及八十四年間，各因違
    反稅捐稽徵法及偽造文書案件，經法院分別判處有期徒刑二年、十月，並經合併
    定執行刑二年六月，於八十六年四月十一日執行完畢，有台灣高等法院被告全國
    前案紀錄表附卷可稽，其於該有期徒刑執行完畢後，五年以內再犯本件有期徒刑
    以上之罪，為累犯，應依刑法第四十七條規定加重其刑。爰審酌被告無駕駛執照
    仍執意駕車行駛高速公路，危險性甚大，又未能更提高警覺以致肇事，然本案之
    發生仍以同案被告丙○○之過失犯行為主因，而被告已與被害人之妻陳情意達成
    和解，有和解書一紙附卷可考等情狀，量處如主文所示之刑，並諭知易科罰金之
    折算標準。
據上論斷，應依刑事訴訟法第二百九十九條第一項前段，刑法第二百七十六條第一項
、第四十七條，道路交通管理處罰條例第八十六條第一項，罰金罰鍰提高標準條例第
一條前段、第二條，判決如主文。
本案經檢察官吳金棟到庭執行職務。
中      華      民      國      九十      年      三      月    二十三  日
                                      臺灣新竹地方法院刑事第三庭
                                          審判長法  官  林錦芳
                                            法  官  黃美文
                                                法  官  鄭子俊
右正本證明與原本無異。
如不服本判決，應於判決送達後十日內，向本院提出上訴狀（應附繕本）。
                                                書記官  沈藝珠
中      華      民      國      九十      年      三      月    二十三  日
附錄本案論罪科刑法條全文
刑法第二百七十六條：
因過失致人於死者，處二年以下有期徒刑、拘役或二千元以下罰金。
從事業務之人，因業務上之過失犯前項之罪者，處五年以下有期徒刑或拘役，得併科
三千元以下罰金。


司法院資訊處製作；財團法人民間司法改革基金會備份。
